【裁判字號】    98,易,3434
【裁判日期】    990825
【裁判案由】    竊盜
【裁判全文】
臺灣板橋地方法院刑事判決              98年度易字第3434號
公  訴  人  臺灣板橋地方法院檢察署檢察官
被      告  乙○○
            戊○○
上列被告等因竊盜案件，經檢察官提起公訴（98年度偵字第1376
0 號、第26764 號），本院判決如下：
    主  文
乙○○、戊○○共同竊盜，各處有期徒刑肆月，如易科罰金，均
以新臺幣壹仟元折算壹日。
    事  實
一、乙○○原係甲○○所經營址設臺北縣三重巿五工二路82號臻
    紅小吃店之員工，其明知該小吃店於民國96年底因故無法繼
    續經營，惟尚未頂讓予他人，亦明知其友人丁○○（未據起
    訴）僅因打算頂下該小吃店而經甲○○交付鑰匙以便入內估
    算生財器具之價值，並無處分其內生財器具之權利，竟意圖
    為自己不法之所有，與丁○○共同基於竊盜之犯意聯絡，於
    96年底某日，由乙○○打電話向其友人黎氏淡表示其為臻紅
    小吃店之股東，該小吃店要結束營業，有些東西不要了云云
    ，黎氏淡便轉知其夫即亦具竊盜犯意聯絡之戊○○，戊○○
    旋即駕駛其租用之小貨車前往臻紅小吃店，乙○○亦前來會
    合，由早在該處等候之丁○○持甲○○交付之鑰匙打開店門
    ，任戊○○入內搬運甲○○所有之DVD 撥放機2 組、電視1
    臺、床墊1 組、沙發1 組、椅子5 張、長方桌1 張、塑膠盆
    景1 組等物，載送至戊○○位於臺北縣三重巿五華街93巷97
    號4 樓住處內，乙○○、丁○○及戊○○即以此方式共同竊
    取甲○○所有之上開物品。嗣甲○○於97年9 月29日，經臻
    紅小吃店員工丙○○告知曾聽聞前揭遭竊物品放置在戊○○
    上址住處，乃偕同丙○○前往察看，始得悉上情。
二、案經甲○○訴由臺北縣政府警察局蘆洲分局移請臺灣板橋地
    方法院檢察署檢察官暨該署檢察官主動簽分偵辦並提起公訴
    。
    理  由
一、按被告以外之人於審判外之言詞或書面陳述，除法律有規定
    者外，不得作為證據；又被告以外之人於偵查中向檢察官所
    為之陳述，除顯有不可信之情況者外，得為證據；被告以外
    之人於審判外之陳述，經當事人於審判程序同意作為證據，
    法院審酌該言詞陳述或書面陳述作成時之情況，認為適當時
    ，亦得為證據，刑事訴訟法第159 條第1 項、第159 條之1
    第2 項、第159 條之5 第1 項分別定有明文。查本案以下所
    引各項證據，均經檢察官及被告乙○○、戊○○於審判程序
    中同意作為證據（見本院99年2 月3 日準備程序筆錄第4 頁
    、本院99年8 月11日審判筆錄第3 頁），而本院審酌該等證
    據核無違法取證或證明力顯然過低之情事，依各該陳述作成
    時之狀況，並無不適當或顯不可信之情況，自均得為證據，
    合先敘明。
二、訊據被告乙○○、戊○○固均坦承被告戊○○係因為被告乙○○告知而前往臻紅小吃店搬運告訴人所有之前揭物品至其
    上址住處等情不諱，惟皆矢口否認有何竊盜犯行，被告乙○○辯稱：伊沒有臻紅小吃店之鑰匙，是丁○○打電話問伊說
    渠店內東西不要了，問伊要不要，伊才打電話給戊○○之太
    太問渠要不要搬云云，被告戊○○則辯稱：伊係基於朋友間
    之信任，並非故意要去搬人家的東西云云。經查：
  (一)被告乙○○原係告訴人所經營址設臺北縣三重巿五工二路82
    號臻紅小吃店之員工，其於96年底某日，曾打電話向其友人
    黎氏淡表示該小吃店內有些生財器具不要了，可以前來搬運
    等語，黎氏淡便轉知其夫即被告戊○○，被告戊○○旋即駕
    駛其租用之小貨車前往臻紅小吃店，被告乙○○亦前來會合
    ，由早在該處等候之丁○○持告訴人先前交付之鑰匙打開店
    門，任被告戊○○入內搬運告訴人所有之DVD 撥放機2 組、
    電視1 臺、床墊1 組、沙發1 組、椅子5 張、長方桌1 張、
    塑膠盆景1 組等物，載送至被告戊○○位於臺北縣三重巿五
    華街93巷97號4 樓住處內，嗣告訴人於97年9 月29日，經臻
    紅小吃店員工丙○○告知曾聽聞前揭物品放置在被告戊○○
    上址住處，乃偕同丙○○前往察看確認無訛等情，為被告乙○○、戊○○所不否認（見本院99年3 月10日準備程序筆錄
    第5 頁），並據告訴人及證人丙○○、黎氏淡於警詢、偵查
    中及本院審理時證訴綦詳（見臺灣板橋地方法院檢察署98
    年度偵字第13760 號偵查卷第4 至12頁、第16至18頁、第61
    頁、第67至68頁、第73頁、本院99年5 月12日審判筆錄第4
    至10頁、本院99年8 月11日審判筆錄第3 至7 頁），復經證
    人丁○○於本院審理時證述屬實（見本院99年5 月12日審判
    筆錄第12至15頁），且有臺北縣政府營利事業登記證、代保
    管清單各1 件及被告戊○○所搬運前揭物品之照片8 張等影
    本附卷可稽（見同上偵查卷第31至36頁），洵堪認定。
  (二)又告訴人於本院審理時證稱：案發前幾個月，丙○○介紹引
    薦丁○○頂讓臻紅小吃店，但丁○○看看後就說要回去想一
    想、查一查價值多少錢再談，之後有一天，丁○○打電話給
    伊說渠要進去看看沙發及音響設備之價值、廠牌，以便評估
    多少錢，伊就將鑰匙交給丁○○等語（見本院99年5 月12日
    審判筆錄第7 頁），證人丙○○亦於本院審理時證稱：伊聽
    老闆跟丁○○談時說到小吃店不能做了，丁○○要把小吃店
    頂下來，但是過了很久都沒有頂下來，老闆後來不管了，就
    把鑰匙交給丁○○等語（見本院99年8 月11日審判筆錄第5
    頁），是依告訴人及證人丙○○證述上情，被告2 人前往臻
    紅小吃店內搬運生財器具之前，該小吃店並未頂讓予丁○○
    或其他人，其負責人仍為告訴人無訛。而被告乙○○自承丁○○僅係臻紅小吃店之客人，其不知道丁○○欲頂下臻紅小
    吃店之事，亦不清楚丁○○有無受告訴人委託處理該小吃店
    內之生財器具（見本院99年8 月11日審判筆錄第12頁），則
    其對於丁○○就該小吃店內之生財器具究竟有無處分之權利
    ，豈有可能全無存疑？竟僅聽聞丁○○之指示而通知黎氏淡
    轉知被告戊○○前往搬運該小吃店內之生財器具，甚至向黎
    氏淡表示其為臻紅小吃店之股東，該小吃店要結束營業，有
    些東西不要了云云，此節業據被告戊○○及證人黎氏淡於警
    詢及偵查中供陳明確（見同上偵查卷第13、16、66、67頁）
    ，足見被告乙○○明知丁○○並無處分臻紅小吃店內生財器
    具之權利，又偽以上開說詞通知被告戊○○前往搬運店內生
    財器具，顯有竊盜之犯罪故意甚明。至被告戊○○雖於本院
    審理時改稱：關放乙○○係臻紅小吃店股東一節，可能係伊
    聽錯了云云，惟與其於警詢及偵查中多次所陳情節不符，其
    甚至於偵查中詳述其係因為被告乙○○當時暫住其住處，且
    渠都工作到很晚才回家，始相信被告乙○○所稱渠為臻紅小
    吃店之股東等語（見同上偵查卷第66頁），是其嗣於本院審
    理時改稱上情，無非事後為被告乙○○掩飾之詞，不足採信
    。
  (三)再者，被告戊○○於偵查中陳稱：乙○○有跟伊說渠係臻紅
    小吃店之股東，因為渠當時暫住伊住處，且渠都工作到很晚
    才回家，所以伊相信渠確係該小吃店之股東等語（見同上偵
    查卷第66頁），嗣於本院審理時供稱：伊之前不知道乙○○
    與臻紅小吃店之關係，也不知道渠上班地點等語（見本院99
    年8 月11日審判筆錄第11頁），顯見其對於被告乙○○之實
    際工作情形以及究否為臻紅小吃店之股東等節均無法確悉，
    卻在不確定被告乙○○就該小吃店內之生財器具有無處分權
    利之情況下，僅依被告乙○○之指示而前往搬運店內之生財
    器具，自難認其無竊取他人財物之犯罪故意。況被告戊○○
    於偵查中自承：「（問：那你為何認為乙○○有處分的權利
    ？）我不知道，可能是自己當時有點貪心」等語（見同上偵
    查卷第66頁），嗣於本院審理時又推稱其係基於朋友之信任
    等語（見本院99年8 月11日審判筆錄第11頁），益徵其將臻
    紅小吃店內之生財器具搬運至其住處，有為自己不法所有之
    意圖甚明。
  (四)另丁○○並未頂下臻紅小吃店，其對於該小吃店內之生財器
    具並無處分之權利，已如前述，至其於本院審理時雖證稱：
    告訴人將臻紅小吃店鑰匙交給伊，叫伊幫忙清空屋內東西云
    云（見本院99年5 月12日審判筆錄第12頁），惟此節為告訴
    人所否認，且倘若告訴人確曾委託丁○○處理店內生財器具
    ，又何以會在發現店內生財器具不見後，猶四處打聽、尋找
    ？顯見丁○○所述上情，無非為己卸責之詞，不足採信。是
    丁○○利用告訴人先前交付之鑰匙打開店門，任由被告戊○○入內搬運生財器具，其與被告戊○○、乙○○自有共同竊
    盜之犯意聯絡與行為分擔，亦堪認定，附此敘明。
  (五)綜上所述，本案事證明確，被告2 人犯行均堪認定，應予依
    法論罪科刑。
三、核被告乙○○、戊○○所為，均係犯刑法第320 條第1 項之
    竊盜罪。被告2 人與丁○○就上開竊盜犯行，有犯意聯絡與
    行為分擔，為共同正犯。爰審酌被告2 人貪圖私利，擅自竊
    取告訴人所經營臻紅小吃店內之生財器具，所幸事後尋回失
    物，未造成嚴重損失，惟其2 人於犯罪後猶飾詞否認犯行，
    亦未獲告訴人之諒解，兼衡其等之犯罪動機、目的、手段、
    所竊財物之價值等一切情狀，分別量處如主文所示之刑，並
    均諭知易科罰金之折算標準，以資懲儆。
據上論斷，應依刑事訴訟法第299 條第1 項前段，刑法第28條、
第320 條第1 項、第41條第1 項前段，刑法施行法第1 條之1 第
1 項、第2 項前段，判決如主文。
本案經檢察官黃筵銘到庭執行職務。
中    華    民    國    99    年    8     月    25    日
                  刑事第七庭    法  官  王瑜玲
以上正本證明與原本無異
如不服本判決應於送達後10日內向本院提出上訴狀
                                書記官  謝嘉玲
中    華    民    國    99    年    8     月    31    日
附錄本案論罪科刑法條全文：
中華民國刑法第320條
（普通竊盜罪、竊佔罪）
意圖為自己或第三人不法之所有，而竊取他人之動產者，為竊盜
罪，處5 年以下有期徒刑、拘役或5 百元以下罰金。
意圖為自己或第三人不法之利益，而竊佔他人之不動產者，依前
項之規定處斷。
前二項之未遂犯罰之。

司法院資訊處製作；財團法人民間司法改革基金會備份。
